臺灣嘉義地方法院刑事判決　　　　　　　 95年度訴字第734號
公　訴　人　臺灣嘉義地方法院檢察署檢察官
被　　　告　丙○○
選任辯護人　林芳榮律師
上列被告因搶奪等案件，經檢察官提起公訴（95年度偵字第6538
、7026號），本院判決如下：
    主  文
丙○○犯強制罪，處拘役伍拾日，如易科罰金，以新臺幣壹仟元
折算壹日；又犯公然侮辱罪，處拘役貳拾日，如易科罰金，以新
臺幣壹仟元折算壹日；又犯公然侮辱罪，處拘役拾伍日，如易科
罰金，以新臺幣壹仟元折算壹日。應執行拘役捌拾日，如易科罰
金，以新臺幣壹仟元折算壹日。
被訴傷害部分不受理。
    事  實
一、丙○○因其友人黃榮發而結識黃榮發之女友甲○○，(一)於民
    國95年8月25日下午3時45分許，丙○○在嘉義縣朴子市永和
    里菜埔111之8號「全家便利商店」內，要求甲○○代付啤
    酒價金遭拒，竟自恃與甲○○熟識，為確認皮包內有無可代
    付啤酒價金之款項，基於強制之犯意，趁甲○○疏未注意之
    際，猝然以令人無從防備之強暴手段，徒手逕行取走甲○○
    所攜之皮包1只並當場翻看，強使甲○○行無義務之事，惟
    因甲○○大聲呼叫引起該便利商店店員顏世杰前往察看，甲
    ○○遂趁機自丙○○手中取回皮包。然丙○○心有未甘，另
    起公然侮辱之犯意，在該不特定人得自由進出而得共見共聞
    之便利商店內，操台語以「臭雞歪」、「破雞歪」、「臭婊
    」及「婊拉」等穢語辱罵甲○○。(二)於95年8月30日上午7時
    40分許，丙○○在其位於嘉義縣朴子市永和里菜埔73號住
    處前因細故與甲○○起爭執，丙○○竟持木棍毆打甲○○致
    其頭、臉、背、四肢多處挫傷（傷害部分經甲○○撤回告訴
    ），另基於公然侮辱之犯意，在不特定人得共見共聞之上開
    住處門外，操台語以「臭雞歪」、「破雞歪」等穢語辱罵甲
    ○○。
二、案經甲○○訴由嘉義縣警察局朴子分局報告臺灣嘉義地方法
    院檢察署檢察官偵查起訴。
    理  由
一、訊據被告丙○○坦承於前揭時地強取告訴人甲○○皮包當場
    翻看財物之事實，惟堅決否認意在搶奪告訴人財物，且矢口
    否認公然侮辱犯行，辯稱：伊與告訴人係多年好友，不可能
    搶奪其財物及出口辱罵云云。辯護人另為被告辯護稱：被告
    因習慣性翻閱告訴人物品，因此於上揭時地拿告訴人之皮包
    ，應無犯罪之意思，且被告不可能搶奪熟識友人財物，更無
    當場翻看財物之理；被告否認辱罵告訴人，縱使曾口出穢語
    ，亦僅為一般男性慣用口頭禪之毛病，並無侮辱告訴人之意
    云云。
二、經查：
 (一) 被告於事實欄(一)所示時地強取告訴人皮包之事實，業據告訴
    人指證明確，並與在場證人即上開全家便利商店店員顏世杰
    證述情節相符。此外並有監視器翻拍照片4幀存卷可稽，且
    質諸被告所述，其於警詢、偵審中始終供稱：「我是以我的
    右手搶走甲○○握於右手之皮包」（見警卷第3頁）、「95
    年8月25日這天我有趁甲○○之不注意時把甲○○的皮包搶
    過來」（見95年度偵字第6538號卷第14頁）、「我是開玩笑
    ，我有拿告訴人的皮包來看看」等語（見本院卷第55頁），
    被告有上揭強取告訴人皮包之舉，洵無疑義。
 (二) 按刑法搶奪罪，以行為人明知無取得之權利，意圖為自己或
    第三人不法之所有而搶奪他人之動產為構成要件，倘欠缺上
    開意思要件，即不能以搶奪罪相繩（最高法院40年台上字第
    6號、46年台上字第81號等判例意旨參照）。就被告客觀上
    強取告訴人皮包之行為是否出於主觀上不法所有意圖乙節，
    經查：被告謂其與告訴人本即相識，據證人乙○○、楊金燿
    結證無誤（見本院卷第56至57頁、第60至61頁），雖告訴人
    加以否認，然觀其陳稱：被告是黃榮發之好友，伊住黃榮發
    家，黃榮發常常帶伊去被告家等語（見本院卷第73頁），則
    被告上開謂其與告訴人相識乙節，應堪採信。另質諸告訴人
    迭次指稱：「隨後綽號老龜祥（指被告）也進入店內，隨即
    告訴我說叫我請他喝啤酒，我告訴他為何我要請你喝啤酒，
    隨即老龜祥就以徒手方式將我握在手中之藍色小皮包搶走」
    、「他當時要我買啤酒請他，我不肯，他就動手搶奪我手中
    之皮包」、「被告不知道差幾分進入，被告說要我出啤酒的
    錢，我說我不要幫你出啤酒錢…」等語（見警卷第6頁、第9
    頁；本院卷第73頁），與被告辯稱其欲翻看告訴人皮包意在
    確認告訴人是否有錢請客等語，亦屬一致。而質諸告訴人針
    對被告所辯彼此常互有爭搶物品之玩笑乙節所為之證詞：「
    被告有時候會翻看我旁邊的皮包，大家都跟他說不可以這樣
    ，但他還是這樣」、「（被告之前翻妳的皮包，有無取走皮
    包或皮包裡面的東西？）沒有，他就是習慣翻來翻去」等語
    （本院卷第72、74頁），足信被告平日即有未經同意翻看告
    訴人皮包之不良慣習，核與被告所辯平日即時常玩笑式未經
    告訴人同意拿取告訴人皮包翻看乙節相符。況且，被告與告
    訴人本即相識，已見前述，而被告取得告訴人皮包後，當場
    翻找其內財物，後因告訴人旋即大聲呼叫，被告即任由告訴
    人取回皮包等情，復據告訴人及在場證人顏世杰一致指證明
    確，茲被告倘有奪取他人財物之意，以其無異常人之智慮，
    諒不致以相識之人為對象，亦殊無於取得告訴人皮包後，不
    唯未即逃離，竟當場翻看，絲毫不畏查緝之理，甚而詎任由
    告訴人輕易取回其甘罹搶奪刑章所獲得之財物，凡此均與情
    理相違。被告形諸於外之行為，固係趁告訴人疏於防備之際
    ，猝然逕自取獲告訴人所攜皮包，惟藉由其與告訴人之交遊
    、行為稍早亟欲告訴人請客之應對及隨即任由告訴人取回皮
    包等情以觀，在在堪以表徵被告實無不法奪取告訴人財物之
    意圖。是被告堅決否認有將告訴人皮包或其內財物奪為己有
    之故意，辯稱僅係欲翻看皮包內有無款項代付啤酒價金等語
    之辯解，顯足採信。然則，被告不顧告訴人已明示拒絕請客
    而代付購買啤酒價金之意思決定，猶以此等遽行拿取告訴人
    皮包之強暴手段，強使告訴人行此無義務之事，任其翻看皮
    包內財物，其強制犯行要堪認定。
 (三) 被告於事實欄(一)(二)所示時地對告訴人口出穢語之事實，業據
    告訴人指訴明確，且與在場證人顏世杰證述情節相符（見偵
    卷第7頁），被告辯稱不可能對告訴人口出穢語云云，顯係
    卸責之詞，不足採信。而「臭雞歪」、「破雞歪」、「臭婊
    」及「婊拉」等詞彙，於社會評價上，已具有貶損女性人格
    之輕蔑之意，此屬眾所週知之事，被告既在便利商店內及住
    處門外等不特定人得共見共聞之處所，率而以上開言詞辱罵
    告訴人，不僅客觀上已有公然侮辱之行為，且主觀上亦具有
    貶損告訴人之輕蔑之意無疑，自與公然侮辱罪之構成要件該
    當。辯護人為被告辯稱無侮辱故意云云，顯屬搪卸諉詞，要
    無足採，事證明確，被告前揭二次公然侮辱犯行洵堪認定。
三、核被告所為，係犯刑法第304條第1項之強制罪、第309條第1
    項公然侮辱罪。公訴意旨就被告事實欄(一)所示之行為，疏未
    斟酌被告無不法所有意圖及搶奪故意等情事，遽認其涉犯刑
    法第325條第1項之搶奪罪，揆諸前揭論述，尚有誤會，惟按
    強制罪乃包括搶奪罪在內等其他具有強暴脅迫本質犯罪之一
    般性基本構成要件之犯罪，關於被告不顧告訴人意願，未經
    其同意，猝然逕施強暴而取獲告訴人皮包之基本事實相同，
    本院自應予審理，並變更起訴法條。被告上揭強制犯行、2
    次公然侮辱犯行間，犯意各別，行為互殊，應予分論併罰。
    爰審酌被告行為之手段、動機、對告訴人所生危害；其係國
    中畢業之智識程度、前因違背安全駕駛致交通危險罪經法院
    判處拘役50日之素行、已婚、子女已成年之生活狀況；暨被
    告於犯後僅坦承部分犯行，未與告訴人和解之犯後態度等一
    切情況，分別量處如主文所示之刑，及定應執行刑，並諭知
    易科罰金之折算標準。
四、公訴意旨另以：被告於事實欄(二)所示時地持木棍毆打告訴人
    ，致告訴人受有頭、臉、四肢多處擦傷，認被告係犯刑法第
    277條第1項之罪，依同法第287條前段規定，須告訴乃論。
    茲據告訴人於本院審理時到庭撤回告訴，有本院96年1月10
    日審理筆錄可稽，爰依刑事訴訟法第238條第1項、第303條
    第3款規定，就被告被訴傷害部分，諭知不受理之判決。就
    公訴人聲請宣告沒收被告持以毆打告訴人之木棍部分，爰不
    為沒收之諭知。
據上論結，應依刑事訴訟法第299條第1項前段、第300條、第303
條第3款，刑法第304條第1項、第309條第1項、第41條第1項前段
、第51條第6款，刑法施行法第1條之1第1項、第2項前段，判決
如主文。
本案經檢察官邱美英到庭執行職務
中　　華　　民　　國　　96　　年　　1 　　月　　24　　日
                  刑事第四庭審判長法　官  蔡憲德
                                  法  官  吳育霖
                                  法  官  鄧晴馨
上列正本證明與原本無異。
如不服本判決，應於判決送達後10日內向本院提出上訴狀（應附
繕本）。告訴人或被害人如對於本判決不服者，應具備理由請求
檢察官上訴，其上訴期間之計算係以檢察官收受判決正本之日期
為準。
中　　華　　民　　國　　96　　年　　1 　　月　　24　　日
                                  書記官  黃子祝
附錄本案論罪科刑法條：
刑法第304條第1項
  以強暴、脅迫使人行無義務之事或妨害人行使權利者，處3年
  以下有期徒刑、拘役或3百元以下罰金。
刑法第309條第1項
  公然侮辱人者，處拘役或3百元以下罰金。
